臺灣高等法院臺中分院刑事裁定
110年度聲再字第106號

聲  請  人  
即受處分人  謝祥楷



上列聲請人因違反毒品危害防制條例案件，對於本院109年度上
訴字第327、328號，中華民國109年12月30日強制戒治確定裁定
，聲請重新審理，本院裁定如下：
    主  文
本件重新審理之聲請駁回。
    理  由
一、聲請人即受處分人謝祥楷（下稱聲請人）聲請意旨略以：本
    件聲請人依修正前之「有無繼續施用毒品傾向評估標準」評
    估後，認有繼續施用毒品傾向，惟法務部已修正「有無繼續
    施用毒品傾向評估標準記錄表」，其中關於「毒品犯罪相關
    司法紀錄」、「其他犯罪相關記錄」等項目均改以總分上限
    為計分方式，並於110年3月26日起實施，有法務部110年3月
    26日法矯字第11006001760號函可佐，依最新評分方式計算
    ，聲請人將未達認有繼續施用毒品傾向，原確定裁定以法務
    部○○○○○○○○附勒戒所109年12月25日函送有無繼續施用毒品
    傾向證明書及評估標準記錄表，就聲請人之毒品犯罪相關司
    法紀錄、其他犯罪相關記錄等不設上限採計配分，並作為判
    定聲請人是否有繼續施用傾向，有明顯不當之情事。請重新
    審理做出適法裁定，以維聲請人權益等語。
二、按觀察、勒戒及強制戒治之裁定確定後，有下列情形之一，
    認為應不施以觀察、勒戒或強制戒治者，受觀察、勒戒或強
    制戒治處分之人，或其法定代理人、配偶，或檢察官得以書
    狀敘述理由，聲請原裁定確定法院重新審理：⑴適用法規顯
    有錯誤，並足以影響裁定之結果者。⑵原裁定所憑之證物已
    證明為偽造或變造者。⑶原裁定所憑之證言、鑑定或通譯已
    證明其為虛偽者。⑷參與原裁定之法官，或參與聲請之檢察
    官，因該案件犯職務上之罪，已經證明者。⑸因發現確實之
    新證據足認受觀察、勒戒或強制戒治處分之人，應不施以觀
    察、勒戒或強制戒治者。⑹受觀察、勒戒或強制戒治處分之
    人，已證明其係被誣告者。聲請重新審理，應於裁定確定後
    30日內提起；但聲請之事由，知悉在後者，自知悉之日起算
    ；聲請重新審理，無停止觀察、勒戒或強制戒治執行之效力
    ；但原裁定確定法院認為有停止執行之必要者，得依職權或
    依聲請人之聲請，停止執行之；法院認為無重新審理之理由
    ，或程序不合法者，應以裁定駁回之，毒品危害防制條例第
    20條之1第1項至第4項前段定有明文。
三、經查：　
　㈠本院於109年12月30日以109年度上訴字第327、328號令入戒
    治處所強制戒治之裁定（下稱原確定裁定），聲請人不服提
    起抗告，業經最高法院於110年2月19日以110年度台抗字第1
    92號抗告駁回而告確定。本件原確定裁定之確定日期雖為11
    0年2月19日，然聲請人所主張之「有無繼續施用毒品傾向評
    估標準紀錄表」及「有無繼續施用毒品傾向評估標準說明手
    冊」係於110年月3月26日修正實施，故聲請人於110年4月6
    日向監所主管提出「刑事聲請重新審理狀」（見本院卷第7
    頁附該狀上之法務部○○○○○○○○「收受收容人訴狀章」之戳章
    ），應未逾其知悉後之30日期限。
　㈡聲請人援引「有無繼續施用毒品傾向評估標準紀錄表」已於1
    10年月3月26日修正實施為由，聲請重新審理，顯然係主張
    本件有毒品危害防制條例第20條之1第1項第5款所示「⑸因發
    現確實之新證據足認受觀察、勒戒或強制戒治處分之人，應
    不施以觀察、勒戒或強制戒治者」之理由。惟查，「有無繼
    續施用毒品傾向評估標準紀錄表」為法務部針對多數不特定
    人民，就有無繼續施用毒品傾向評估事項所為對外發生法律
    效果之具有法規性質之命令，是上開評估標準紀錄表之修正
    ，屬於行政規則或法規命令之修正，並非前引毒品危害防制
    條例第20條之1第1項第5款所稱之「新證據」，聲請人以此
    為由聲請重新審理，與法定要件不符，尚非有據。　
　㈢原裁定於109年12月30日作成時，有無繼續施用毒品傾向評估
    標準紀錄表」及「有無繼續施用毒品傾向評估標準說明手冊
    」，均尚未修正，法務部○○○○○○○○依據當時有效之修正前評
    估標準製作「有無繼續施用毒品傾向證明書」、「有無繼續
    施用毒品傾向評估標準紀錄表」（見本院109年度上訴字第3
    27號卷第229頁至第232頁），評估聲請人有繼續施用毒品之
    傾向，自屬合法，原確定裁定憑以認定聲請人有繼續施用毒
    品之傾向，而以109年度上訴字第327、328號裁定，令聲請
    人入戒治處所強制戒治，難認有毒品危害防制條例第20條之
    1第1項第1款所指適用法規顯有錯誤足以影響裁定之結果，
    或同條項第3款所稱原確定裁定所憑之鑑定已證明其為虛偽
    之情事，顯不符合前揭聲請重新審理之事由。
　㈣聲請重新審理意旨復未敘明原確定裁定有何符合其他各款所
    定重新審理事由之情形，本件聲請重新審理，為無理由，應
    予駁回。
　㈤本院前於110年5月3日依職權諭知停止強制戒治之執行，因本
    件重新審理之聲請駁回，即失所附麗。然評估標準評分說明
    手冊及評估標準紀錄表修正後，如依新標準重新評估，有合
    於保安處分執行法第28條第1項前段所稱「保安處分定有期
    間者，在期間未終了前，認無繼續執行之必要」之情形時，
    仍應由戒治處所將無繼續執行之必要之事由陳報檢察官，由
    檢察官聲請法院裁定停止戒治，附此敘明。
據上論斷，依毒品危害防制條例第20條之1第4項前段，裁定如主
文。　　
中　　華　　民　　國　　110 　年　　5 　　月　　12 　日
           刑事第六庭    審判長法　官  唐  光  義
　　　　　　　　　　　　　　   法　官  劉  柏  駿 
　　　　　　　　　　　　       法　官  許  冰  芬                          
以上正本證明與原本無異。     
如不服本裁定，應於收受送達後5日內向本院提出抗告書狀(須附
繕本)。
                               書記官  陳  怡  芳

中　　華　　民　　國　　110 　年　　5 　　月　　12 　日